臺灣嘉義地方法院刑事判決　　　　　　　 96年度易字第351號
公　訴　人　臺灣嘉義地方法院檢察署檢察官
被　　　告　甲○○
　　　　　　　　　　（
上列被告因竊盜案件，經檢察官提起公訴（九十六年度偵字第三
九三六號），本院判決如下：
    主  文
甲○○攜帶兇器竊盜，累犯，處有期徒刑壹年肆月。扣案如附表
所示之物，均沒收。
    事  實
一、甲○○前於民國九十三年間，因竊盜案件，經臺灣高雄地方
    法院以九十三年度易字第一二七一號判處有期徒刑九月確定
    ，迄九十四年九月十四日縮刑期滿執行完畢。竟猶不知悔改
    ，意圖為自己不法之所有，基於加重竊盜之犯意，於九十六
    年五月十五日十五時許，騎乘其所有之腳踏車，攜帶其所有
    如附表所示、客觀足以作為兇器使用之工具，至嘉義縣布袋
    鎮鹽場中區辦公處（已未使用），持其所攜帶之鐵撬將裝置
    在上開辦公處、由嘉義縣政府水利課所管領之鋁門二片及白
    鋁柱二支拆卸，並放置在其腳踏車後貨架上而竊取得手。嗣
    於同日十六時十分許，在距上開辦公處約三百公尺處為巡邏
    員警當場查獲，並扣得如附表所示之工具，始知上情。
二、案經嘉義縣警察局布袋分局報請臺灣嘉義地方法院檢察署檢
    察官偵查起訴。
    理  由
一、按被告以外之人於審判外之陳述，雖不符刑事訴訟法第一百
    五十九條之一至第一百五十九條之四之規定，而經當事人於
    審判程序同意作為證據，法院審酌該言詞陳述或書面陳述作
    成時之情況，認為適當者，亦得為證據。當事人、代理人或
    辯護人於法院調查證據時，知有第一百五十九條第一項不得
    為證據之情形，而未於言詞辯論終結前聲明異議者，視為有
    前項之同意，刑事訴訟法第一百五十九條之五定有明文。查
    被告甲○○對於證人乙○○之警詢筆錄、扣押物品目錄表、
    贓物認領保管單等證據資料，未於言詞辯論終結前聲明異議
    ，本院審酌採納該等傳聞證據，尚無礙被告於程序上之彈劾
    詰問權利，而認上開傳聞證據合於刑事訴訟法第一百五十九
    條之五等規定，因而均具證據能力，合先敘明。
二、訊據被告甲○○固坦承伊於上開時、地持鐵撬拆卸上開鋁門
    二片及白鋁柱二支之事實，然矢口否認有何竊盜犯行，辯稱
    ：伊拆卸鋁門及白鋁柱之處所並非辦公廳，而是辦公廳隔壁
    之廢棄屋云云，惟查：
  （一）被告於九十六年五月十五日十五時許，騎乘其所有之腳
        踏車，攜帶其所有如附表所示之工具，至如警卷第十三
        頁照片所示處所，持其所攜帶之鐵撬拆卸該處之鋁門二
        片及白鋁柱二支，並放置在其腳踏車後貨架上後離去，
        嗣於同日十六時十分許，在距上開處所約三百公尺處為
        巡邏員警當場查獲，並扣得如附表所示之工具等情，業
        據被告於警詢時、偵查中及本院訊問時均供承不諱，復
        有扣押物品目錄表乙份、查獲現場及扣案物品照片八幀
        （見警卷第12頁至第15頁）附卷可稽。而被告拆卸上開
        鋁門及白鋁柱之處所（即如警卷第十三頁所示處所）係
        布袋鹽場中區辦公處，為由嘉義縣政府水利課所管領之
        財產等情，則為證人即嘉義縣政府水利課水門管理員乙
        ○○於警詢時證述明確（見警卷第4頁、第5頁），並有
        贓物認領保管單乙份在卷可佐，是上開事實至為明灼，
        均堪以認定。
  （二）被告攜往上開處所、如附表所示之工具，材質、規格均
        如附表所示等情，業據本院當庭勘驗無訛（見本院卷第
        38頁），而被告所攜帶上開工具俱屬金屬材質，且均係
        質地堅硬之物品，其中被告用以拆卸鋁門及白鋁柱之鐵
        撬更長達五十四公分，故若持以傷人，自足以對人之生
        命、身體構成危害，是如附表所示之工具客觀上均具有
        危險性而均得作為兇器使用無疑。
  （三）被告固辯稱：伊拆卸鋁門及白鋁柱之處所並非辦公廳，
        而是辦公廳隔壁之廢棄屋云云，然被告拆卸上開鋁門及
        白鋁柱之處所即為布袋鹽場中區辦公處，係由嘉義縣政
        府水利課所管領之財產等情，業如上述；且觀諸被告於
        本院審訊時供稱：「（問：你去警卷第十三頁的地方，
        你有無問過別人？〔提示照片〕那時候裡面都沒有人，
        都是垃圾，我就進去了。（問：你拆鋁門二片、白鋁柱
        二支，有無經過任何人的同意？）沒有。（問：鋁門二
        片、白鋁柱二支原本是否為你所有？）不是。（問：你
        如何知道鋁門二片、白鋁柱二支是沒有人的？）因為垃
        圾很多又沒有人居住，所以我認為這些是沒有人的。‧
        ‧‧（問：你有無辦法確認鋁門二片、白鋁柱二支是沒
        有人的？）我沒有辦法。」（見本院卷第39頁、第40頁
        ）等語，足見被告上開辯詞僅出於其主觀之臆測，自不
        足採憑。而被告既供承伊未經任何人同意即拆卸上開鋁
        門及白鋁柱，且其拆卸之時亦無法確認上開物品為無人
        所有等情，復供承伊拆卸上開物品係欲變賣金錢購買食
        物等語（見本院卷第13頁），均足認其具有竊盜犯意及
        不法所有之意圖至明。
  （四）至被告固聲請傳喚證人乙○○到庭欲證明其拆卸鋁門及
        白鋁柱之處所並非辦公廳，而是辦公廳隔壁之廢棄屋云
        云，然被告上開辯詞僅係出於其主觀臆測等情，業如上
        述，且縱上開處所實際上現已非供辦公使用，且因未積
        極管理而遍佈垃圾，仍難執此即認管理機關已有拋棄所
        有權之意，是上開待證事實顯然無解於被告之竊盜刑責
        ，而與本案待證事實並無重要關連性，自無再加以調查
        之必要，附此敘明。
  （五）綜上所述，本件事證明確，被告所辯並不足採，其犯行
        至堪認定，應依法論科。
三、按刑法第三百二十一條第一項第三款攜帶兇器竊盜罪，係以
    行為人攜帶兇器竊盜為加重條件，此所謂兇器，其種類並無
    限制，凡客觀上足對人之生命、身體、安全構成威脅，具有
    危險性之兇器均屬之，且只須行竊時攜帶此種具有危險性之
    兇器為已足，並不以攜帶之初有行兇之意圖為必要，此觀最
    高法院七十九年度臺上字第五二五三號判例意旨闡述甚明。
    故核被告上開所為，係犯刑法三百二十一條第一項第三款之
    加重竊盜罪。又被告前於九十三年間，因竊盜案件，經臺灣
    高雄地方法院以九十三年度易字第一二七一號判處有期徒刑
    九月確定，迄九十四年九月十四日縮刑期滿執行完畢等情，
    有臺灣高等法院被告全國前案紀錄表乙份附卷可參，其受有
    期徒刑之執行完畢五年內故意再犯本件有期徒刑以上之罪，
    為累犯，應依刑法第四十七條第一項規定，加重其刑。爰審
    酌被告係國中畢業之智識程度、前有過失致死及多次竊盜前
    科之素行、攜帶兇器行竊之犯罪手段，所竊得之財物價值，
    以及其犯罪後在現場為警員拍攝照片時態度輕率（見警卷第
    13頁），且於本院審訊時仍飾詞否認犯行，難見其悔意等一
    切情狀，量處如主文所示之刑，以資懲儆。又扣案如附表所
    示之物品，均為被告所有，且為其攜往上開處所行竊所用之
    物，業經被告供明在卷，均依刑法第三十八條第一項第二款
    之規定，併予宣告沒收。
四、公訴意旨另以：被告前已多次犯竊盜罪，由其前科資料以觀
    ，懶惰成性，故求處被告有期徒刑一年六月並於刑之執行前
    ，令入勞動場所強制工作，以為矯治等語。惟按有犯罪之習
    慣或因遊蕩或懶惰成習而犯罪，或十八歲以上之竊盜犯，有
    犯罪之習慣者，得於刑之執行前，令入勞動場所強制工作，
    固為刑法第九十條第一項及竊盜犯贓物犯保安處分條例第三
    條第一項所明定。惟保安處分係對受處分人將來之危險性所
    為之處置，以達教化與治療之目的，為刑罰之補充制度，我
    國現行刑法採刑罰與保安處分之雙軌制，在維持行為責任之
    刑罰原則下，強化其協助行為人再社會化之功能，改善行為
    人潛在之危險性格，期能達成根治犯罪原因、預防犯罪之特
    別目的。保安處分之措施，應受比例原則之規範，使保安處
    分之宣告，與行為人所為行為之嚴重性、行為人所表現之危
    險性，以及對於行為人未來行為之期待性相當。保安處分中
    之強制工作，旨在對嚴重職業性犯罪及欠缺正確工作觀念或
    無正常工作因而犯罪者，強制其從事勞動，學習一技之長與
    正確之謀生觀念，使其日後重返社會，能適應社會生活。前
    揭刑法及竊盜犯贓物犯保安處分條例之規定均係本此意旨而
    設，由法院視行為人之危險性格，決定應否交付強制工作，
    以達特別預防之目的（司法院大法官釋字第四七一號解釋暨
    理由書參照）。查本件被告前曾因竊盜案件執行完畢出監，
    復再犯本件竊盜犯行，固堪認其未能感受刑罰之教化，而未
    生警惕心理。然審酌被告前次所犯竊盜之案件，距本件行為
    時已有三年之久，其尚非於甫出監即再犯本件竊盜罪，是難
    遽認其具有犯罪之習慣或因遊蕩或懶惰成習而犯罪。再者，
    被告本件犯行既已判處如上之刑，經此教訓，諒足以使其誡
    懼謹慎，矯正其偏差之觀念，此亦為同一事實是否宣告令入
    勞動場所強制工作所應併予考量之事項。故審酌本件被告行
    為之嚴重性、所表現之危險性及對其未來行為之期待性等情
    ，倘令其入勞動埸所強制工作，毋寧非屬適當甚且過度，參
    諸上開說明，認尚無藉由保安處分之強制工作方式以達教化
    與治療目的之必要，爰不為令其入勞動場所強制工作之諭知
    ，併此敘明。
據上論斷，應依刑事訴訟法第二百九十九條第一項前段，刑法第
三百二十一條第一項第三款、第四十七條第一項、第三十八條第
一項第二款，判決如主文。
本案經檢察官鄭葆琳到庭執行職務。
中　　華　　民　　國　　96　　年　   6　　月　　29　　日
                      刑事第一庭   法　官  曾宏揚
上列正本證明與原本無異。
如不服本判決，應於判決送達後10日內向本院提出上訴狀（應附
繕本）。告訴人或被害人如對於本判決不服者，應具備理由請求
檢察官上訴，其上訴期間之計算係以檢察官收受判決正本之日期
為準。
中　　華　　民　　國　　96　　年　   6　　月　　29　　日
                                   書記官  陳慶昀
附錄論罪科刑法條：
刑法第三百二十一條
（加重竊盜罪）
犯竊盜罪而有左列情形之一者，處 6 月以上、 5 年以下有期徒
刑：
一  於夜間侵入住宅或有人居住之建築物、船艦或隱匿其內而犯
    之者。
二  毀越門扇、牆垣或其他安全設備而犯之者。
三  攜帶兇器而犯之者。
四  結夥三人以上而犯之者。
五  乘火災、水災或其他災害之際而犯之者。
六  在車站或埠頭而犯之者。
前項之未遂犯罰之。
附表：
┌──┬──────┬────────────────┐
│編號│物品及數量  │規格及材質                      │
├──┼──────┼────────────────┤
│一  │鐵撬一支    │長54公分，均為金屬材質，質地堅硬│
│    │            │。                              │
├──┼──────┼────────────────┤
│二  │螺絲起子一支│長17公分，一字型的起子，金屬部分│
│    │            │為9公分。                       │
├──┼──────┼────────────────┤
│三  │老虎鉗一支  │長20公分，金屬材質，質地堅硬。  │
├──┼──────┼────────────────┤
│四  │鐵剪刀一支  │長13公分，前端尖銳，均為金屬材質│
│    │            │。                              │
├──┼──────┼────────────────┤
│五  │扳手二支    │一支為19公分，一支為28公分，均為│
│    │            │金屬材質，質地堅硬。            │
└──┴──────┴────────────────┘
